【裁判字號】    94,訴,835
【裁判日期】    950210
【裁判案由】    確認本票債權不存在等
【裁判全文】
臺灣士林地方法院民事判決               94年度訴字第835號
原      告  興邦建設股份有限公司
法定代理人  丁○○
訴訟代理人  余鐘柳律師
被      告  甲○○
被      告  丙○○
被      告  乙○○
共      同
訴訟代理人  林合民律師
上列當事人間確認本票債權不存在等事件，本院於民國95年1 月
18日言詞辯論終結，判決如下：
    主  文
原告之訴駁回。
訴訟費用由原告負擔。
    事實及理由
一、原告起訴主張：訴外人安倫建設股份有限公司（以下簡稱安
    倫公司），於89年11月10日與被告等3 人簽定「土地合作興
    建房屋契約」，嗣於92年5 月16日欲辦理土地分割時，被告
    要求安倫公司提供附表本票3 張，以作為履約之保證。殆於
    93年7 月6 日房屋興建完成時，被告以「水錶遷移、未完成
    花台」等事宜為由，拒不返還系爭本票，嗣後兩造在魏憶龍
    及余鐘柳律師協調下，雙方同意另簽立協議書（詳原證1）
    ，若原告完成協議書所載之事項時，被告應將附表支票返還
    原告。殆原告完成協議書事項後，委請余鐘柳律師函請被告
    行使房屋選擇權，並希能返還系爭本票（詳原證2）， 但被
    告收受上開存證信函後，再委請魏憶龍律師來函表示：「行
    使選擇權之房屋遭查封，無水電，及有部分他人土地尚未鋪
    設路面」等理由而拒絕返還。按原告所簽發之系爭本票，係
    保證安倫公司誠信履行原證1 協議書所訂事項，現安倫公司
    已一一履約，原告保證責任自已滅失，系爭本票債權自不存
    在，為此訴請確認本票債權不存在，被告並應返還本票予原
    告，並聲明：確認附表本票債權不存在，被告並應將附表本
    票返還原告。
二、被告抗辯略以：本件本票係訴外人安倫公司與被告等人，因
    合建關係發生爭議，於92年5 月15日就台北縣淡水鎮○○段
    222-40、222-22地號土地約定，由安倫公司於簽協議書之日
    起4 個月內完成鋪設非瀝青混凝土之材質路面，否則應補貼
    被告等3 人每人100 萬元，並由安倫公司交付系爭由原告簽
    發之本票3 紙予被告等人質押。93年7 月6 日安倫公司與被
    告等3 人就此爭議重行達成新的協議，約定安倫公司保證於
    簽訂協議書之日起45日內就系爭222-22地號土地全部面積鋪
    設非瀝青混凝土路面，如有違反，安倫公司同意由被告等3
    人就所持有之原告簽發之本票，可持以強制執行，以為賠償
    。兩造既已有新的協議，應認新協議已取代舊協議。訴外人
    安倫公司並未能於系爭土地上完成全部土地鋪設非瀝青混凝
    土路面，被告3 人自得依93年7 月6 日協議書第3 條，就所
    持有之原告簽發之本票，持以裁定強制執行，以為賠償。又
    原告並非上開協議書之當事人，自不得依協議書對被告等人
    行使任何請求權，況本件本票所擔保被告等3 人對安倫公司
    之債權仍屬存在，原告之請求並無理由等語，並聲明：如主
    文所示。
三、兩造不爭執之事實：
    安倫公司於89年11月10日與被告等3 人簽定「土地合作興建
    房屋契約」，嗣因合建關係發生爭議，於92年5 月15日就台
    北縣淡水鎮○○段222-40、222-22地號土地約定，由安倫公
    司於簽協議書之日起4 個月內完成鋪設非瀝青混凝土之材質
    路面，否則應補貼被告等3 人每人100 萬元，並由安倫公司
    交付系爭由原告簽發之本票3 紙予被告等人質押。93年7 月
    6 日安倫公司與被告等3 人就此爭議重行達成新的協議，約
    定安倫公司保證於簽訂協議書之日起45日內就系爭222-22地
    號土地全部面積鋪設非瀝青混凝土路面，如有違反，安倫公
    司同意由被告等3 人就所持有之原告簽發之本票，可持以強
    制執行，以為賠償。原告嗣後已完成系爭222-22地號土地鋪
    設非瀝青混凝土路面，惟已超過協議書所訂之45日。
    上開事實有原告所提原證1 號協議書、原證4 號協議書為證
    ，且為兩造所不爭執，自可信為真實。
四、本件經兩造協議，簡化爭點為：(一)原告並非協議書之當事人
    ，是否得依協議書向被告請求返還本票？(二)系爭本票擔保之
    債權是否存在？茲論述如下：
  (一)原告並非協議書之當事人，是否得依協議書向被告請求返還
    本票？
    查原告所提出之協議書2 件，當事人均為被告與訴外人安倫
    公司，原告並非協議書之當事人，基於債之相對性，原告主
    張依92年5 月15日協議書第6 條（見本院卷第14頁）之約定
    ，請求返還系爭本票，自無理由。
  (二)系爭本票擔保之債權是否存在？
    系爭本票係訴外人安倫公司與被告等人，因合建關係發生爭
    議，於92年5 月15日就台北縣淡水鎮○○段222-40、222-22
    地號土地約定，由安倫公司於簽協議書之日起4 個月內完成
    鋪設非瀝青混凝土之材質路面，否則應補貼被告等3 人每人
    100 萬元，並由安倫公司交付系爭由原告簽發之本票3 紙予
    被告等人質押，93年7 月6 日安倫公司與被告等3 人就此爭
    議重行達成新的協議，約定安倫公司保證於簽訂協議書之日
    起45日內就系爭222-22地號土地全部面積鋪設非瀝青混凝土
    路面，如有違反，安倫公司同意由被告等3 人就所持有之原
    告簽發之本票，可持以強制執行，以為賠償，已如前述。被
    告與安倫公司雖訂有新的協議書，惟2 份協議書應綜合判斷
    ，如有不同之約定，應以新的協議為據，惟就原協議之事項
    ，如未有另行約定，則原協議之事項仍應有效。依93年7 月
    6 日安倫公司與被告等3 人之協議書第3 條約定，安倫公司
    保證於簽訂協議書之日起45日內就系爭222-22地號土地全部
    面積鋪設非瀝青混凝土路面，惟原告亦不否認其完成系爭土
    地之非瀝青混凝土路面之鋪設已超過45日，則依協議書第3
    條約定，被告自得以系爭本票聲請裁定強制執行。雖原告主
    張被告應先催告履行云云，惟被告與安倫公司既已約定履行
    期限，依其等之協議，已取得損害賠償請求權，並不需再為
    催告，且該條約定，應認屬違約金之性質，兩造復未特別約
    定，依民法第250 條第2 項規定，視為因不履行而生損害之
    賠償總額，被告亦無需證明其實際之損害額。故本件被告已
    取得系爭本票所擔保之債權，原告訴請確認本票債權不存在
    ，亦無理由。
五、原告據以提起本訴，請求確認附表所示之本票債權不存在，
    及被告應返還本票，均無理由，應予駁回。
六、據上論結，原告之訴為無理由，依民事訴訟法第78條，判決
    如主文。
中    華    民    國    95    年    2     月    10    日
                  民事第一庭  法  官  陳麗芬
以上正本證明與原本無異。
如對本判決上訴須於判決送達後20日內向本院提出上訴狀。
中    華    民    國    95    年    2     月    15    日
                              書記官  趙信義


司法院資訊處製作；財團法人民間司法改革基金會備份。
